臺灣臺北地方法院刑事判決　　　　　　　100年度易字第653號
公　訴　人　臺灣臺北地方法院檢察署檢察官
被　　　告　范詠菘
輔　佐　人
即被告之母　范張春香
上列被告因妨害秩序案件，經檢察官聲請簡易判決處刑（100年
度偵字第9號），本院認不宜依簡易判決處刑（100年度簡字第
727號），改行通常程序，被告經合法傳喚無正當理由不到庭，
本院不待其陳述，逕行判決如下：
    主  文
范詠菘公然冒用公務員服飾，處罰金新臺幣貳仟元，如易服勞役
，以新臺幣壹仟元折算壹日。緩刑貳年。扣案如附表編號壹至陸
之物均沒收。
    事  實
一、范詠菘並非現役軍人，不具備公務員身分，其罹患精神分裂
    症，因精神障礙，致依其辨識而行為之能力，顯著減低。竟
    基於妨害秩序之犯意，先於不詳時間，以不詳方式購得陸軍
    軍常服1套後，於99年12月8日上午9時30分許，公然穿著上
    開陸軍軍常服之公務員服飾，至國防部貴陽大樓（忠愛營區
    ），冒稱為陸軍少校欲任職上班，經安全士官陳俊昇要求出
    示證件，范詠菘無法出示而遭查獲，並扣得其所有且供冒用
    陸軍少校用之如附表編號1至6所示之物，及非供冒用陸軍少
    校用之如附表編號7之物。
二、案經國防部憲兵司令部臺北憲兵隊函送臺灣臺北地方法院檢
    察署檢察官偵查後聲請簡易判決處刑。
    理  由
甲、程序部分：
一、本件為刑事訴訟法第376條第1、2款所列案件，依同法第284
    條之1前段規定，由法官1人獨任審判，合先敘明。
二、按法院認為應科拘役、罰金或應諭知免刑或無罪之案件，被
    告經合法傳喚無正當理由不到庭者，得不待其陳述逕行判決
    ，刑事訴訟法第306條定有明文。查被告范詠菘經本院向其
    戶籍地以傳票傳喚，經輔佐人即其母范張春香於100年3月17
    日收受，業經合法傳喚，惟於100年3月28日審理時，經詢問
    被告為何未到庭，輔佐人稱：「被告知道要開庭，就情緒不
    穩抓狂，所以我沒有辦法帶他來。」（見本院卷第16頁），
    是被告無正當理由未到庭，本院審酌被告所犯係法定刑罰金
    之罪，又其前於警詢、檢察官訊問及法院訊問時均已到庭陳
    述，案件已明，故不待被告到庭陳述，逕行判決，合先敘明
    。
乙、實體部分：
一、訊據被告矢口否認有何妨害秩序之犯行，辯稱：其確係陸軍
    少校，當日至貴陽大樓任職上班云云。經查：
    (一)被告於99年12月8日上午9時30分許，穿著陸軍軍常服1 套
      ，至國防部貴陽大樓（忠愛營區），自稱為陸軍少校，經
      安全士官陳俊昇要求出示證件，被告無法出示任何證件，
      並經扣得如附表所示之物之事實，業據陳俊昇於警詢時（
      偵卷第12至13頁）陳稱甚明，並有現場照片13張（偵卷第
      19至25頁）附卷，及如附表編號1至6等物扣案可憑，復為
      被告於警詢、檢察官及法院訊問供承不諱（偵卷第10至11
      、34至35頁、100年度簡字第727號卷第9至12頁），可以
      認定。
    (二)被告退伍後在家裡工作，並非陸軍少校，於97年起在馬偕
      紀念醫院精神內科持續就診，罹患精神分裂症等情，業據
      輔佐人於本院審理時陳稱（本院卷第16至17頁）明確，並
      有馬偕紀念醫院97年12月22日、100年3月10日診斷證明書
      各1紙（偵卷第18頁、本院卷第20頁）附卷可憑。又其前
      於97年12月20日亦因穿著陸軍軍常服並至空軍松山指揮部
      遭查獲，涉犯妨害秩序罪嫌，而經臺灣臺北地方法院於98
      年2月28日以98年度偵字第1821號為職權不起訴處分，有
      上開不起訴處分書1紙附卷（偵卷第38頁），並經本院調
      閱上開卷宗審認無誤。堪認被告確非現役軍人之公務員，
      而公然冒用公務員服飾甚明。
    (三)至被告雖自稱為陸軍少校，惟答稱其所著軍服等係陸軍總
      部的軍旅官於查獲當日凌晨5時所發給（偵卷第11頁）、
      其住在貴陽大樓，因人事部門漏掉所以沒有通行證（偵卷
      第34頁）、其家中有國家召集令，於67年至馬祖服役，軍
      服係林郁芳所發給（100年度簡字第727號卷第9至11頁）
      云云，均與常情不符，且前後多所矛盾，難以採信，益見
      其確實罹患有精神分裂症無疑，並可見其因精神障礙，致
      依其辨識而行為之能力，顯著減低。
    (四)綜上所述，本案事證明確，被告妨害秩序之犯行堪以認定
      ，應依法論科。
二、論罪科刑之理由：
    (一)核被告所為，係犯刑法第159條公然冒用公務員服飾罪。
    (二)被告自97年間因精神分裂症多次就診，並2度為妨害秩序
      之行為，可見其確因上開精神分裂症之精神障礙，致依其
      辨識而行為之能力顯著降低，依刑法第19條第2項規定，
      減輕其刑。
    (三)爰審酌被告並無構成累犯之前案紀錄，有臺灣高等法院被
      告前案紀錄表各1份在卷可考，其前因妨害秩序案件，業
      經臺灣臺北地方法院檢察署為職權不起訴，已如前述，仍
      自不詳管道取得如附表編號1至6所示之陸軍軍常服1套後
      ，公然穿著而冒用公務員服飾，惟其係因精神分裂症之精
      神障礙，以致控制其行為之能力降低，再為本件妨害秩序
      之犯行，且其行為後旋遭查獲，且因精神障礙極容易發現
      其實非軍人，所造成損害低微等犯罪之動機、目的、手段
      及被害人所受損害等一切情狀，量處如主文所示之罰金，
      並諭知易服勞役之折算標準。
    (四)本院審酌被告未曾因故意犯罪而受有期徒刑以上刑之宣告
      ，有臺灣高等法院被告前案紀錄表1份在卷可稽，其罹患
      精神疾病，控制己身行為能力降低，且所造成損害甚輕，
      信經此教訓後，應知警惕，當無再犯之虞，本院因認對其
      所宣告之刑，以暫不執行為適當，爰依刑法第74條第1項
      第1款規定，併予宣告緩刑2年，以勵自新。
    (五)末查扣案如附表編號1至6之物，均為被告所有且供本案妨
      害秩序犯罪之用，應予沒收。至附表編號7之物為一般皮
      鞋，可供日常穿著之用，單純穿著不致有冒用公務員服飾
      之疑慮，故不予沒收。
三、據上論斷，應依刑事訴訟法第452條、第306條、第284條之1
    、第299條第1項前段，刑法第159條、第19條第2項、第38條
    第1項第2款、第42條第3項前段、第74條第1項第1款，刑法
    施行法第1條之1，判決如主文。
本案經檢察官陳國安到庭執行職務
中    華    民    國   100    年    3     月    31    日
                  刑事第十三庭  法  官  李貞瑩
以上正本證明與原本無異。
如不服本判決應於收受送達後10日內向本院提出上訴書狀，並應
敘述具體理由；其未敘述上訴理由者，應於上訴期間屆滿後20日
內向本院補提理由書（均須按他造當事人之人數附繕）「切勿逕
送上級法院」。
                                書記官  陳鳳瀴
中    華    民    國   100    年    3     月    31    日
附錄本案論罪科刑法條
中華民國刑法第159條（冒充公務員服章官銜罪）
公然冒用公務員服飾、徽章或官銜者，處 5 百元以下罰金。
附表：
┌──┬───────────┬────┐
│編號│名稱                  │數量    │
├──┼───────────┼────┤
│1   │陸軍船型帽            │1頂     │
├──┼───────────┼────┤
│2   │陸軍大禮服（含飾緒）  │1件     │
├──┼───────────┼────┤
│3   │陸軍黑色領帶          │1條     │
├──┼───────────┼────┤
│4   │陸軍綠色毛背心        │1件     │
├──┼───────────┼────┤
│5   │陸軍長袖軍便服        │1件     │
├──┼───────────┼────┤
│6   │陸軍軍便褲（含皮帶）  │1件     │
├──┼───────────┼────┤
│7   │皮鞋                  │1雙     │
└──┴───────────┴────┘